臺灣新竹地方法院交通事件裁定　　　　 99年度交聲字第538號
原處分機關　交通部公路總局新竹區監理所新竹市監理站
異　議　人　張瓊謙
即受處分人
上列異議人即受處分人因違反道路交通管理處罰條例案件，對於
交通部公路總局新竹區監理所新竹市監理站99年9 月6 日所為之
竹監新三字第裁51-E00000000號裁決書聲明異議，本院裁定如下
：
    主  文
異議駁回。
    理  由
一、按汽車駕駛人拒絕接受酒精濃度測試之檢定者，處新臺幣（
    下同）6 萬元罰鍰，並當場移置保管該汽車及吊銷該駕駛執
    照；次按汽車駕駛人，曾依道路交通管理處罰條例第35條第
    4 項前段規定吊銷駕駛執照者，3 年內不得考領駕駛執照，
    道路交通管理處罰條例第35條第4 項前段、第67條第2 項分
    別定有明文。另所謂「汽車」，係指在道路上不依軌道或電
    力架線而以原動機行駛之車輛（包括機器腳踏車），道路交
    通管理處罰條例第92條第1 項所授權訂立之道路交通安全規
    則第2 條第1 項第1 款亦有規定，故機車駕駛人如有上開違
    規情形，自有該處罰規定之適用。
二、本件原處分機關處分意旨略以：異議人於99年7 月31日0 時
    09分許在新竹市○○路○○道五路口騎乘CMV-895 號重型機
    車，因有疑似酒後駕車之跡象，為執行交通稽查勤務之新竹
    市警察局第二分局警員攔停臨檢，且欲依法對異議人實施酒
    精濃度測試，惟異議人無正當理由予以拒絕，執勤警員遂填
    掣竹市警交字第E00000000 號舉發違反道路交通管理事件通
    知單（下稱舉發通知單），舉發異議人有「拒絕接受酒精濃
    度測試之檢定」之違規行為。嗣異議人向原處分機關提出陳
    述，經原處分機關函請舉發單位調查結果，仍認異議人有前
    揭違規行為，乃於99年9 月6 日以竹監新三字第裁51-E0000
    0000號違反道路交通管理事件裁決書，依道路交通管理處罰
    條例第35條第4 項、第67條第2 項等規定，裁處異議人罰鍰
    6 萬元，並吊銷其駕駛執照、3 年內禁考等語。
三、本件異議人聲明異議意旨略以：（一）因友人范先生經過經
    國路上被路檢，本人見狀，把車停在路上，用走路方式到路
    檢地點，並非警員所說快步閃躲。（二）警員強押本人吹酒
    測，當時也配合吹了數回，均無酒測反應，警員請另一名警
    員檢查酒測機是否有問題，再次吹酒測，亦無酒測值，何有
    拒絕簽收酒測值單據及酒測紀錄表之事實？（三）警員開紅
    單，開了又塗改、又再開，立場顯然有錯不合理，請提供錄
    影錄音，還原事實真相，爰依法聲明異議等語。
四、訊據異議人矢口否認有何違反道路交通管理處罰條例之行為
    ，辯稱：「我是停車後，自己走約二十公尺去找證人，而非
    證人來找我盤查。我確實有吹氣，我並沒有拒絕酒測。」、
    「紅單部分，本來警察已經開好一張，後來又劃掉拒絕酒測
    的部分，把拒絕酒測的部分重新開一張。」云云。經查：
（一）本件異議人於前揭時間騎乘上開重型機車，行經新竹市○
      道○路與經國路口，因酒後駕車為警攔停而拒絕接受酒測
      檢定之事實，業據證人即舉發本件交通違規事件之新竹市
      警察局第二分局警員羅明玉於本院100 年1 月3 日調查時
      具結證述：「（請說明本件違規舉發的經過？）我當時在
      新竹市○○路○○道五路往南的方向攔檢勤務，我們先攔
      到民眾他是涉犯公共危險，我們在處理該位民眾的事情時
      ，異議人騎機車從公道五右轉往南，看到我們在那邊，他
      就停車在路旁，我們請他過來，我們問他為何看到我們就
      停車，我們聞到異議人身上有酒味很濃，我們就請異議人
      過來作酒測，酒測的過程如同光碟內容，我們總共請他作
      四次以上的酒測，但是異議人一次都沒有吹，異議人一直
      要撥電話找人到現場，所以我們就開立他拒絕酒測的罰單
      。」又證人即與本件舉發員警羅明玉一同在場執行勤務之
      新竹市警察局第二分局員警鄧景文於本院100 年1 月10日
      調查時具結證述：「（請說明本件違規當時的情形為何？
      ）我們發現他有騎機車，機車停在路口那邊，我們過去有
      聞到異議人身上有酒味，我們請他做酒測，當時異議人不
      願意做酒測，我們有告知他拒絕酒測最高可罰處6 萬元及
      吊扣駕照，當時是羅明玉拿酒測器拿給異議人，異議人就
      將吹嘴含在嘴巴裡，他就沒有吐氣。（據異議人稱，他前
      後吹了四次酒測器？）異議人都沒有吹，因為酒測器開機
      後有時間限制，約三分鐘左右，在三分鐘內要吹氣，如果
      當事人沒有吐氣的話，酒測器會偵測到他沒有吐氣，所以
      我們就連續讓他吹四次，但異議人四次都只是含在嘴巴裡
      ，沒有吐氣。（還有無任何的證據可以證明異議人是含著
      未吹氣？）我們當場有錄影。」等語綦詳，且有舉發通知
      單乙紙、新竹市警察局第二分局文華派出所員警工作紀錄
      簿及勤務分配表乙份在卷可稽，異議人固以舉發當時係把
      車停放路旁，以走路方式至路檢處關心友人，並未騎乘機
      車等語置辯，然此與證人羅明玉、鄧景文前開證述內容顯
      相齟齬，本院審究證人羅明玉、鄧景文二人當時乃一同執
      行勤務，二人就當時情況記憶清晰、明確，且所述情節相
      符，足認異議人當時確實有拒絕酒測之情形，應可採信。
（二）另為確認與本件違規事件有關之酒精測試值單（見本院卷
      附之編號33-36 ）上文字記載之意義，本院職權傳訊證人
      羅明玉，由證人羅明玉當庭操作酒精測試儀器，並將酒精
      測試值單當庭列印，證人羅明玉於100 年3 月10日操作酒
      精測試儀器及調查時證述情形如下：「（問：請以儀器操
      作並說明上次庭期所述，如果受測者於酒測器上吹口，未
      吹氣，則酒測器顯示為何？）答：通常酒測器會顯示三種
      情形：1 ：第一種是正常完成酒測程序，酒測器顯示為「
      0 」或有違規的數據。2 ：第二種情形，是受測者都沒有
      吹氣，等候酒測的時間過了，時間大約是一分鐘，酒測器
      會顯示「No Sample 」，我們也會將該酒測值單列印出來
      。3 ：第三種情形，是我們會給他三次機會，而三次受測
      者都不吹氣，會有三張「No Sample 」的酒測值單，而第
      四次若受測者還是不吹氣的話，我們就直接在酒測器上按
      「拒測」的按鈕，酒測器就會顯示「拒測」，我們會列印
      出單據。」等語（見本院卷第45頁背面），證人羅明玉並
      當庭操作本件違規當日所使用之酒測器（酒測器編號：00
      0000000000號），並示範上開所述之三種情況，其操作情
      形簡述如下：【1 、正常完成酒測程序：一開始酒測儀器
      上顯示「請插吹嘴」，插完吹嘴後，儀器上顯示「0.00」
      ，緊接著顯示紅色箭頭，此時要請受測者含吹嘴、吹氣，
      吹氣完成後，上就有顯示數值（例如本次員警吹氣為「0.
      00」，如有受測者有飲用酒類，則會顯示違規數值），緊
      接著酒測器的主機會顯示「去吹嘴」，接著列印數值。（
      見卷內酒測值單(一)）2 、受測者無吹氣：一開始酒測儀器
      上顯示「請插吹嘴」，插完吹嘴後，儀器上顯示「0.00」
      ，緊接著顯示紅色箭頭，此時要請受測者含吹嘴、吹氣，
      在一分鐘內，受測者不含吹嘴、含吹嘴不吹氣，一分鐘過
      後，儀器螢幕會顯示紅色「X 」，緊接著酒測器的主機會
      顯示「去吹嘴」，接著列印酒測值單，上面顯示「No  Sa
      mple」。（見卷內酒測值單(二)）3 、受測者前三次均不吹
      氣，第四次直接在主機上按「拒測」鍵，並列印出酒測值
      單，單上會顯示「拒測」。（見卷內酒測值單(三)）。】（
      見本院卷第頁100 年3 月10日訊問筆錄），而比對本件99
      年7 月31日員警值勤時，對異議人所進行酒精測試時，所
      列印出之酒精值定值單上文字記載可見，該酒精測定值單
      編號33、35確實記載「No Sample 」，若當時異議人確實
      有配合進行吹氣則酒精測定值單上應會顯示數據資料或「
      0 」，然本件相關之酒精測定值單卻顯示「No Sample 」
      ，由此一客觀書證可佐證證人羅明玉所述，異議人當時確
      實並未配合進行吹氣。且證人羅明玉庭呈新竹市警察局文
      華派出所『實施呼氣酒精濃度酒測值單』登記建檔紀錄簿
      （99年4 月16日起），經本院核閱後，酒測值單上的案號
      與登記簿上欄位案號、流水號是相符且連續，該原本並與
      卷附之影本（見本院卷第34至35頁）相符，故與異議人有
      關之酒精測試值單（編號33-36 ）之真實性亦可確認之，
      是由上開書證可證明異議人當時確實並未配合員警進行酒
      測，異議人辯稱當時確實有吹氣一事不可採信。
（三）再者，本件員警實施酒精濃度檢測之儀器，經檢驗合格，
      有效期限至100 年4 月1日 ，且會不定時的查核測試，並
      有經濟部標準檢驗局檢定合格證書1 份在卷為憑，是該酒
      精濃度檢測儀既仍在有效期限內，其正確性應無庸置疑，
      異議人辯稱：酒測機故障，導致無法測出云云，殊難憑採
      。
（四）至於異議人辯稱紅單遭塗改部分，業據證人羅明玉於本院
      100 年3 月10日調查時到庭證稱：「本來兩件違規事項是
      開在同一張，但我們送到我們所內的裁決室後，裁決室說
      酒測、駕照違規應該要分開兩張罰單，所以才重新重開。
      」，故雖然證人將違規事件分別開立罰單之行為，並不足
      以影響其執行職務之正確性及公正性，異議人此點質疑尚
      不足以推翻其確有違規事由。
（五）本院審究證人羅明玉係依法令執行交通秩序維護職務之警
      察人員，對違規行為人並無主觀好惡，立場自是客觀公正
      ，觀察程度亦較一般人更為專注，且全程目擊異議人違規
      行為過程，並證人羅明玉所為之值勤過程全程有錄影光碟
      在卷可稽，是證人羅明玉應無錯看或誤判之可能，再證人
      係經具結後始為上開證述，當無甘冒受偽證罪之追訴處罰
      ，而為與事實不符之虛偽陳述之理，參以證人羅明玉乃於
      執行勤務當中偶然發現本件違規事實，此前與異議人互不
      相識，並無私怨仇隙，衡情應無設詞構陷誣指異議人之必
      要，復查無任何證據足資證明證人羅明玉有捏造事實、違
      法取締之情事，則執勤警員本其維護交通秩序、安全職責
      所為之舉發，自應受到合法、正確之推定，所為證言應值
      採信。是異議人所為辯解顯係矯飾卸責之詞，洵非可採，
      其於舉發時地騎乘重型機車行駛於道路上之事實，已堪認
      定。
五、綜上所述，異議人確有裁決書所載之違規事由，原處分機關
    爰依道路交通管理處罰條例第35條第4 項、第67條第2 項前
    段、違反道路交通管理事件統一裁罰基準及處理細則規定，
    裁處異議人60,000元罰鍰、吊銷駕駛執照，3 年內禁考，於
    法並無不合，本件異議為無理由，應予駁回。
六、據上論結，應依道路交通事件處理辦法第18條，裁定如主文
    。
中    華    民    國   100    年    3     月    28    日
                       交通法庭  法  官   李毓華
以上正本證明與原本無異。
如不服本裁定，應於裁定送達後5日內向本院提出抗告狀。
中    華    民    國   100    年    3     月    28    日
                                 書記官   陳美利